【裁判字號】    97,訴,971
【裁判日期】    970930
【裁判案由】    毒品危害防制條例
【裁判全文】
臺灣士林地方法院刑事判決               97年度訴字第971號
公  訴  人  臺灣士林地方法院檢察署檢察官
被      告  甲○○
                    （另案在臺灣臺北監獄執行中）
上列被告因違反毒品危害防制條例案件，經檢察官提起公訴（97
年度毒偵字第1692號），被告為有罪之陳述，本院合議庭裁定由
受命法官獨任以簡式審判程序進行審理，並判決如下：
    主  文
甲○○施用第一級毒品，累犯，處有期徒刑壹年，減為有期徒刑
陸月，如易科罰金，以新臺幣壹仟元折算壹日。扣案之第二級毒
品安非他命殘渣（量微無法秤重）併同難以析離之玻璃球壹個，
沒收銷燬之。
    事  實
一、甲○○前因施用毒品案件，經觀察、勒戒後，認有繼續施用
    毒品之傾向，改送強制戒治，於民國91年9 月19日停止戒治
    付保護管束，迨92年3 月10日管束期滿執行完畢，並由臺灣
    士林地方法院檢察署檢察官於92年3 月20日，以92年度戒毒
    偵字第26號為不起訴處分確定。嗣於上開強制戒治執行完畢
    釋放5 年內犯施用毒品案件，經上開檢察署檢察官以93年度
    毒偵字第22號提起公訴，由本院以93年度訴字第123 號判決
    判處有期徒刑10月確定，與另案轉讓毒品、贓物所處應執行
    有期徒刑1 年1 月接續執行，於94年5 月5 日縮刑假釋，迨
    94年8 月1 日假釋期滿視為執行完畢。再因施用毒品案件，
    經本院以95年度易字第127 號判決判處有期徒刑6 月確定，
    於95年4 月18日易科罰金執行完畢。復因施用毒品案件，經
    本院先後以95年度訴字第726 號、97年度訴緝字第45號判決
    分別判處有期徒刑1 年、9 月確定，於97年7 月8 日入監，
    目前在監執行中。
二、甲○○不思戒除毒癮，於96年2 月3 日上午，在臺北縣汐止
    市○○街73巷15弄1 號住處，以將第一級毒品海洛因、第二
    級毒品安非他命混合後置入玻璃球內燃燒加熱產生煙霧而吸
    食之方式，同時施用第一級毒品海洛因、第二級毒品安非他
    命計一次。嗣於96年2 月3 日下午4 時許，經警在上址旁無
    門牌號碼之獨立屋工作室查獲，並扣得內含安非他命殘渣之
    玻璃球1 個。經警採集其尿液送驗，結果呈海洛因之嗎啡陽
    性反應、甲基安非他命陽性反應，而悉上情。
三、案經臺北市政府警察局內湖分局報告臺灣士林地方法院檢察
    署檢察官偵查起訴。
    理  由
壹、程序事項
    查本件被告甲○○所犯者非為死刑、無期徒刑、最輕本刑為
    3 年以上有期徒刑之罪或高等法院管轄第一審案件，其於準
    備程序進行中，先就被訴事實為有罪之陳述，經告知其簡式
    審判程序之旨，並聽取公訴人、被告之意見後，本院業已依
    刑事訴訟法第273 條之1 第1 項之規定，裁定由受命法官獨
    任以簡式審判程序進行本案之審理。
貳、實體事項
一、前揭事實業據被告於本院審理時坦承不諱，並有扣案之上開
    證物可憑。而被告為警查獲後所採集之尿液檢體，經送請檢
    驗，結果均呈海洛因之嗎啡陽性反應（由於海洛因在人體內
    會代謝成嗎啡，因此涉嫌海洛因之吸食者，係檢驗其尿液中
    之嗎啡反應）、甲基安非他命陽性反應，有臺灣尖端先進生
    技醫藥股份有限公司96年2 月15日濫用藥物檢驗報告附卷可
    稽；且查：「國內甲基安非他命施用方式主要以燒煙吸食為
    主，而海洛因施用方式有注射方式（以針筒施打）或以燒煙
    吸食。兩者是否可同時混合施用，依藥理作用區分，海洛因
    係中樞神經抑制劑，安非他命類毒品係中樞神經興奮劑，二
    者作用機轉不同，本不宜共用，然對毒品施用者並無考慮此
    一原則的必要，通常可視其習性，同時混合施用任何毒品」
    ，此有本院卷附法務部調查局94年6 月8 日調科壹字第094
    00229960號函可佐，足見海洛因、安非他命確可經由燒煙方
    式混合施用，則被告自白其以燒烤吸食之方式同時施用海洛
    因、安非他命乙節，應屬有據。綜上所陳，本案事證明確，
    被告犯行堪可認定，應依法論科。
二、論罪科刑：
    (一)查海洛因、安非他命分別係毒品危害防制條例所列管之
        第一級、第二級毒品，此為該條例第2 條第2 項第1 款
        、第2 款所明定；又犯毒品危害防制條例第10條施用毒
        品之罪者，檢察官應聲請法院裁定，令被告入勒戒處所
        觀察、勒戒，經觀察、勒戒後，無繼續施用毒品之傾向
        者，應即釋放，並由檢察官為不起訴處分，有繼續施用
        毒品之傾向者，則由檢察官先聲請法院裁定令入戒治處
        所施以強制戒治，俟強制戒治期滿，再行釋放，並由檢
        察官為不起訴處分；而依前開規定觀察勒戒或強制戒治
        執行完畢釋放後，5 年內再犯施用毒品之罪者，檢察官
        應依法追訴，毒品危害防制條例第20條第1 項、第2 項
        、第23條第2 項分別定有明文。
    (二)核被告所為，係犯毒品危害防制條例第10條第1 項之施
        用第一級毒品罪、同條第二項之施用第二級毒品罪。被
        告持有第一級毒品海洛因、第二級毒品安非他命之低度
        行為，應為施用毒品之高度行為所吸收，均不另論罪。
        查被告係以將海洛因、安非他命混合後置放於玻璃球中
        火烤加熱使生霧化白煙再予吸食之方式，同時施用第一
        級毒品海洛因及第二級毒品安非他命之事實，業據被告
        陳明在卷，復查無其他可佐被告非同時施用上開毒品之
        積極證據，依「罪證有疑，利歸被告」之證據法則，應
        認被告此部分之陳述與事實相符。則被告以一施用毒品
        之行為，同時施用第一級毒品海洛因及第二級毒品安非
        他命，觸犯構成要件不相同之罪名，為想像競合犯，應
        從一重之施用第一級毒品罪處斷。公訴意旨認上開二罪
        應分論併罰，容有誤會。又被告前曾受如事實欄所載有
        期徒刑之執行，此有臺灣高等法院被告前案紀錄表附卷
        可考，其於有期徒刑之執行完畢後，5 年以內故意再犯
        本件有期徒刑以上之罪，為累犯，應加重其刑。本院審
        酌被告犯罪之動機、吸食頻率、曾有施用毒品之前科仍
        不知戒除，惟犯罪後坦承犯行，且所犯之施用毒品犯行
        乃戕害自己身心健康，並未危及他人等一切情狀，認檢
        察官求處有期徒刑1 年8 月，容嫌過重，而量處如主文
        所示之刑。
    (三)按犯罪在中華民國96年4 月24日以前者，除本條例另有
        規定外，依下列規定減刑：一死刑減為無期徒刑；二無
        期徒刑減為有期徒刑20年；三有期徒刑、拘役或罰金，
        減其刑期或金額二分之一。依本條例應減刑之罪，未經
        判決確定者，於裁判時，減其宣告刑。依前項規定裁判
        時，應於判決主文同時諭知其宣告刑及減得之刑，96年
        7 月16日施行之中華民國96年罪犯減刑條例第2 條第1
        項、第7 條定有明文。又犯最重本刑為5 年以下有期徒
        刑以下之刑之罪，依本條例規定減為6 月以下有期徒刑
        、拘役者，應於為減刑裁判時，併諭知易科罰金折算之
        標準；減刑後之易科罰金或易服勞役之折算標準，仍宜
        照原標準定之，上開條例第9 條、「法院辦理96年減刑
        案件應行注意事項」第16條亦有明文。本案被告於96年
        2 月3 日犯施用第一級毒品罪，經本院宣告有期徒刑1
        年，合於前揭減刑條件，應減為有期徒刑6 月，並諭知
        易科罰金之折算標準。
    (四)末查，扣案殘渣（量微無法秤重），屬毒品危害防制條
        例所明定列管之第二級毒品安非他命，業經被告供承在
        卷，並有卷附臺北市政府警察局內湖分局查獲涉嫌毒品
        危害防制條例毒品初步鑑驗報告單可稽，應併同難以析
        離之玻璃球1 只，依毒品危害防制條例第18條第1 項前
        段之規定，宣告沒收銷燬之。
據上論斷，應依刑事訴訟法第273 條之1 第1 項、第299 條第1
項前段，毒品危害防制條例第10條第1 項、第2 項、第18條第1
項前段，刑法第11條前段、第47條第1 項、第41條第1 項前段，
中華民國96年罪犯減刑條例第2 條第1 項第3 款、第7 條、第9
條，判決如主文。
本案經檢察官蔡啟文到庭執行職務。
中    華    民    國    97    年    9     月    30    日
                  刑事第六庭法  官   楊皓清
以上正本證明與原本無異。
如不服本判決，應於收受送達後10日內向本院提出上訴書狀，其
未敘述上訴理由者，應於上訴期間屆滿後20日內向本院補提理由
書狀 (均須按他造當事人之人數附繕本)。
                            書記官   張茹茵
中    華    民    國    97    年    9     月    30    日
附錄論罪法條：
毒品危害防制條例第10條
施用第一級毒品者，處 6 月以上 5 年以下有期徒刑。
施用第二級毒品者，處 3 年以下有期徒刑。


司法院資訊處製作；財團法人民間司法改革基金會備份。
